【裁判字號】    99,審重訴,4
【裁判日期】    990226
【裁判案由】    土地所有權移轉登記
【裁判全文】
臺灣新竹地方法院民事判決             99年度審重訴字第4號
原      告  甲○○
            乙○○
上列二人共同
訴訟代理人  林思銘律師
複代理人    劉雅萍律師
被      告  祭祀公業林次聖嘗
                      設新竹縣新埔鎮○○里○○路○段275
                        巷16號
法定代理人  丙○○    住新竹縣新埔鎮○○里○○路○段275
                        巷16號
                      身分證統一編號：Ｚ000000000號
上列當事人間請求土地所有權移轉登記事件，本院於民國99年2
月2日辯論終結，判決如下：
    主  文
被告應將其所有、如附表一所示之土地所有權，移轉登記予原告
甲○○。
被告應將其所有、如附表二所示之土地所有權，移轉登記予原告
乙○○。
訴訟費用由被告負擔。
    事實及理由
一、原告主張：緣原告甲○○、乙○○二人對於被告，就坐落新
    竹縣竹北市○○段345地號之土地（地目：田，面積：78460
    1平方公尺，下稱系爭土地）有三七五耕地租約之權利（租
    約字號：鹿場字第16號，參照原證一）。嗣因新竹縣政府於
    民國（下同）95年就系爭土地辦理區段徵收，原告二人無法
    再於系爭土地上耕作，構成耕地三七五減租條例第17條第1
    項第5款「耕地租約在租佃期限未屆滿前，經依法編定或變
    更為非耕地使用」之終止耕地租約事由，原告二人因此與被
    告達成協議，終止前揭鹿場字第16號三七五耕地租約。又依
    耕地三七五減租條例第17條第2項第3款之規定，依同條第1
    項第5款規定終止租約時，出租人應給予承租人終止租約當
    期之公告土地現值，減除土地增值稅後餘額三分之一之金錢
    補償。經查，原告二人與被告間之鹿場字第16號耕作租約，
    既係因耕地三七五減租條例第17條第1項第5款之事由而終止
    ，則原告自得依同條第2項之規定，請求被告金錢補償。且
    兩造於95年3月20日就上開補償方式達成協議，約定以原告
    可領之補償金數額新台幣（以下同）19,039,651元全部折配
    土地，折配土地之範圍為政府配地成數之百分之三十，雙方
    並簽立有三七五租約耕地協議書一紙為證。嗣經被告於98年
    5月24日上午十時召開會員大會，確認原告可折配之土地為
    新竹縣竹北市○○段第213地號（面積：611.63平方公尺，
    權利範圍全部）、新竹縣竹北市○○段214地號（面積：127
    .34平方公尺，權利範圍全部）及新竹縣竹北市○○段12地
    號（面積：115.03平方公尺，權利範圍全部）3筆土地，故
    依兩造間所簽立之三七五租約耕地協議書及被告會員大會之
    決議，被告應將前揭3筆土地之所有權移轉登記予原告，由
    原告各取得上開三筆土地應有部分各二分之一之所有權。然
    被告卻遲不辦理，造成原告權益蒙受重大損害。為此，原告
    爰依兩造間系爭三七五租約耕地協議書之法律關係，請求被
    告履行上開補償協議，並聲明:１、被告應將其所有、坐落
    新竹縣竹北市○○段213地號、同段第214地號及新竹縣竹北
    市○○段12地號三筆土地，面積分別為611.63、127.34及
    115.03平方公尺，所有權權利範圍均為全部，移轉登記予原
    告甲○○及乙○○；２、訴訟費用由被告負擔。
二、被告方面:認諾原告之請求。
三、得心證之理由：
    按當事人於言詞辯論時為訴訟標的之捨棄或認諾者，應本於
    其捨棄或認諾為該當事人敗訴之判決，民事訴訟法第三百八
    十四條定有明文。經查，本件就原告主張依兩造間所簽立之
    系爭三七五租約耕地協議書之法律關係，請求被告移轉登記
    如訴之聲明所示之3筆土地所有權之請求，已經被告加以認
    諾，此有九十九年二月二日之言詞辯論筆錄在卷可憑，依前
    開規定，自應本於被告之認諾，為被告敗訴之判決。從而，
    原告據以起訴請求被告移轉登記如訴之聲明所示之土地所有
    權，即屬有據，應予准許。
四、據上論結：
    本件原告之訴為有理由，依民事訴訟法第三百八十四條、第
    七十八條，判決如主文。
中    華    民    國    99    年    2    月    26      日
                  民事第二庭    法  官  鄭政宗
以上正本係照原本作成。
如對本判決上訴，須於判決送達後20日內向本院提出上訴狀。
中    華    民    國    99    年    2    月    26      日
                                書記官  鄧雪怡
附表一：
坐落新竹縣竹北市○○段二一三地號、面積六一一點六三平方公
尺；同段二一四地號、面積一二七點三四平方公尺；坐落新竹縣
竹北市○○段一二地號、面積一一五點０三平方公尺之三筆土地
，其所有權應有部分均各二分之一。
附表二：
坐落新竹縣竹北市○○段二一三地號、面積六一一點六三平方公
尺；同段二一四地號、面積一二七點三四平方公尺；坐落新竹縣
竹北市○○段一二地號、面積一一五點０三平方公尺之三筆土地
，其所有權應有部分均各二分之一。

司法院資訊處製作；財團法人民間司法改革基金會備份。
